臺灣高等法院高雄分院刑事判決　　　　 96年度上易字第741號
上　訴　人　甲○○
即　被　告
上列上訴人因偽造文書等案件，不服臺灣高雄地方法院96年度訴
更一字第1 號中華民國96年7 月9 日第一審判決（起訴案號：臺
灣板橋地方法院檢察署95年度偵字第4560號），提起上訴，本院
判決如下：
    主  文
原判決撤銷。
甲○○連續意圖為自己不法之所有，而侵占對於業務上所持有之
物，處有期徒刑捌月，減為有期徒刑肆月，如易科罰金，以銀元
參佰元即新臺幣玖佰元折算壹日。附表二所示之署名均沒收。
    事  實
本院認定之犯罪事實與原審判決書之記載相同，茲引用之。
    理  由
一、引用原審判決書所記載之證據。
二、原審對被告予以論罪科刑，固非無見；惟查中華民國96年罪
    犯減刑條例已經於96年7 月4 日公布，自96年7 月16日施行
    ，被告犯罪時間在96年4 月24日以前，所犯之罪合於中華民
    國96年罪犯減刑條例第2 條第1 項第3 款之減刑條件，且無
    不予減刑之情形，均應減其宣告刑2 分之1 ，原判決未及審
    酌，自有未洽。被告上訴意旨，以原審量刑過重，非全無理
    由，原判決復有前述可議，仍應由本院將原判決予以撤銷改
    判；審酌被告有業務侵占前科，復再次利用在工作上接觸貨
    款之機會，侵占客戶所交予之款項，並偽造客戶之產品服務
    卡以掩飾侵占犯行，足生損害於被冒用人張郁情及大家實業
    有限公司對於帳務管理之正確性，惟念其事後已將侵占款項
    全數清償，有大家實業有限公司出具之陳報狀1 份在卷可佐
    ，犯後態度良好，尚具悔意等一切情狀，量處有期徒刑8 月
    ，並依中華民國96年罪犯減刑條例第2 條第1 項第3 款規定
    ，減其宣告刑2 分之1 為有期徒刑4 月及諭知易科罰金之折
    算標準。又按「行為後法律有變更者，適用行為時之法律。
    但行為後之法律有利於行為人者，適用最有利於行為人之法
    律」，刑法第2 條第1 項定有明文，本件被告於犯罪時之刑
    法第41條第1 項前段規定：「犯最重本刑為5 年以下有期徒
    刑以下之刑之罪，而受6 個月以下有期徒刑或拘役之宣告，
    因身體、教育、職業、家庭之關係或其他正當事由，執行顯
    有困難者，得以1 元以上3 元以下折算1 日，易科罰金。」
    ，其行為時之易科罰金折算標準，依修正前罰金罰鍰提高標
    準條例第2 條前段（現已刪除）規定，就其原定數額提高為
    100 倍折算1 日，則本件被告行為時之易科罰金折算標準，
    應以銀元300 元折算1 日，經折算為新臺幣後，應以新臺幣
    900 元折算為1 日。惟95年7 月1 日修正施行之刑法第41條
    第1 項前段則規定：「犯最重本刑為5 年以下有期徒刑以下
    之刑之罪，而受6 個月以下有期徒刑或拘役之宣告者，得以
    新臺幣1,000 元、2,000 元或3,000 元折算1 日，易科罰金
    」，比較修正前後之易科罰金折算標準，以95年7 月1 日修
    正公布施行前之規定，較有利於被告，自應依刑法第2 條第
    1 項前段，適用修正前刑法第41條第1 項前段規定，定其折
    算標準。被告所偽造之如附表二所示文書上各被冒用人之署
    名，應依刑法第219 條之規定宣告沒收之。至該產品服務保
    證卡已由被告交由大家實業有限公司存查，為大家實業有限
    公司所有，爰不予宣告沒收。
三、被告甲○○經合法傳喚，無正當理由不到庭，爰不待其陳述
    逕行判決。
據上論斷，應依刑事訴訟法第369 條第1 項前段、第373 條、第
364 條、第371 條、第299 條第1 項前段，刑法第2 條第1 項前
段、第336 條第2 項、第216 條、第210 條、第219 條、修正前
刑法第55條、第56條、第41條第1 項前段，刑法施行法第1 條之
1 ，中華民國96年罪犯減刑條例第2 條第1 項第3 款、第7 條，
修正前罰金罰鍰提高標準條例第2 條、現行法規所定貨幣單位折
算新台幣條例第2 條，判決如主文。
本案經檢察官郭振昌到庭執行職務。
中　　華　　民　　國　　96　　年　　10　　月　　16　　日
                  刑事第七庭    審判長法  官   黃憲文
                                      法  官   孫啟強
                                      法  官   邱明弘
以上正本證明與原本無異。
不得上訴。
中　　華　　民　　國　　96　　年　　10　　月　　16　　日
                                      書記官   施耀程
附錄本件判決論罪科刑法條：
刑法第336條第2項
對於業務上所持有之物，犯前條第 1 項之罪者，處 6 月以上
5 年以下有期徒刑，得併科 3 千元以下罰金。
刑法第216條
行使第 210 條至第 215 條之文書者，依偽造、變造文書或登載
不實事項或使登載不實事項之規定處斷。
刑法第210條
偽造、變造私文書，足以生損害於公眾或他人者，處 5 年以下有
期徒刑。
附表一
┌──┬─────┬───┬───┬──────┬─────┐
│編號│產品服務保│客戶  │繳款人│侵占日期    │侵占金額（│
│    │證卡編號  │      │      │            │新臺幣）  │
├──┼─────┼───┼───┼──────┼─────┤
│1   │935181    │蔡曉萍│蔡曉萍│94年2 月4日 │2,000 元  │
├──┼─────┼───┼───┼──────┼─────┤
│2   │3998      │吳金海│張郁情│94年6 月4 日│15,500 元 │
├──┼─────┼───┼───┼──────┼─────┤
│3   │934823    │夏鳳娟│夏鳳娟│94年1 月29日│3,000 元  │
├──┼─────┼───┼───┼──────┼─────┤
│4   │934821    │李秀莉│李秀莉│94年1 月29日│3,500元   │
├──┼─────┼───┼───┼──────┼─────┤
│5   │935022    │詹碧珍│詹碧珍│94年1 月20日│3,000 元  │
└──┴─────┴───┴───┴──────┴─────┘
附表二
┌──┬────┬───┬───┬────┬────────┐
│編號│產品服務│被冒名│偽造時│偽造之文│偽造之署名      │
│    │保證卡編│者    │間    │書      │                │
│    │號      │      │      │        │                │
├──┼────┼───┼───┼────┼────────┤
│1   │3999    │張郁情│94年6 │產品服務│客戶簽名欄「張郁│
│    │        │      │月4日 │保證卡  │情」署名1 枚。  │
└──┴────┴───┴───┴────┴────────┘
附件:
臺灣高雄地方法院刑事判決　　　　　　 96年度訴更一字第1號
公　訴　人　臺灣板橋地方法院檢察署檢察官
被　　　告　甲○○　男　51歲（民國○○年○月○○日生）
　　　　　　　　　　身分證統一編號：Ｚ000000000號
　　　　　　　　　　住高雄市左營區○○○路903之1號
上列被告因偽造文書等案件，經檢察官向臺灣板橋地方法院提起
公訴（臺灣板橋地方法院檢察署95年度偵字第4560號），嗣臺灣
板橋地方法院以95年度訴字第1619號判決本件管轄錯誤移送本院
，經臺灣高等法院以95年度上訴字第2729號判決撤銷發回，復經
臺灣板橋地方法院以95年度訴更字第18號判決本件管轄錯誤，移
送本院，本院於準備程序進行中，因被告就被訴事實為有罪之陳
述，經告知簡式審判程序意旨，並聽取公訴人及被告之意見後，
本院合議庭裁定由受命法官獨任依簡式審判程序審理，判決如下
：
    主  文
甲○○連續意圖為自己不法之所有，而侵占對於業務上所持有之
物，處有期徒刑捌月。附表二所示之署名均沒收。
    事  實
一、甲○○前於民國90年間因業務侵占案件，經本院以90年度易
    字第2210號判決判處有期徒刑1 年2 月，緩刑3 年，於91年
    4 月12日確定（不構成累犯）。甲○○自93年起，迄94年6
    月10日止，任職於大家實業有限公司，擔任業務員，負責修
    理、安裝濾水器及收取貨款等業務，係從事業務之人。詎因
    需款花用，於任職期間，基於意圖為自己不法所有之概括犯
    意，自94年1 月29日至同年6 月4 日止，連續於如附表一所
    示之時間內，收受如附表一所示向大家實業有限公司購買及
    修理濾水器之人所繳交之貨款後，以易持有為所有之意思，
    予以侵占入己，合計侵占金額為新臺幣（下同）元。甲○○
    為掩飾侵占附表一編號2 張郁情所繳交貨款費用之犯行，基
    於行使偽造私文書之犯意，未經張郁情之同意，在附表二所
    示之大家廚具實業公司產品服務保證卡上，填寫94年6 月4
    日繳交訂金3,000 元，尚餘15,500元未收取，並冒用張郁情
    之名義，在客戶簽名欄上偽造張郁情之署名，持以向大家實
    業有限公司行使，足生損害於張郁情及大家實業有限公司。
二、案經大家實業有限公司訴請臺灣高雄地方法院檢察署檢察官
    偵查起訴。
    理  由
一、按本件被告甲○○所犯係死刑、無期徒刑、最輕本刑為3 年
    以上有期徒刑以外之罪，其於準備程序就前揭被訴事實為有
    罪之陳述，經受命法官告知簡式審判程序之旨，並聽取其與
    公訴人之意見後，本院認無不得或不宜改依簡式審判程序進
    行之處，爰依刑事訴訟法第273 條之1 第1 項、第284 條之
    1 ，裁定本件由受命法官獨任進行簡式審判程序，合先敘明
    。
二、上開犯罪事實，業據被告甲○○迭於偵查及本院審理時坦承
    不諱，核與大家實業有限公司告訴代理人曾智聰指訴之情節
    相符（臺灣板橋地方法院94年度交查字第635 號卷第21頁）
    ，並有客戶蔡曉萍、張郁情、李秀莉、詹碧珍所簽名於其上
    之大家實業有限公司產品服務卡（臺灣板橋地方法院檢察署
    94年度交查字第635 號卷第3 頁、第5 頁、第24頁）各1 張
    、夏鳳娟簽名於其上之大家實業有限公司產品服務卡（上開
    偵查卷第23頁）2 紙、甲○○冒名張郁情之產品服務保證卡
    （上開偵查卷第6 頁）1 份附卷可參，足認被告之自白與事
    實相符，應堪採為認定被告有罪之證據。本件事證明確，被
    告犯行堪以認定，應依法論科。
三、核被告甲○○所為，係犯刑法第336 條第2 項業務侵占罪、
    第216 條、第210 條之行使偽造私文書罪（被告行為後，刑
    法第33條第5 款業於94年2 月2 日修正公布，並自95年7 月
    1 日起施行；修正後刑法第33條第5 款規定「罰金：新臺幣
    1,000 元以上，以百元計算之。」，與修正前刑法第55條第
    5 款規定「罰金：1 元以上。」不同。比較新舊法結果，以
    舊法較有利於行為人，故依刑法第2 條第1項 前段規定，本
    案關於刑法第336 條第2 項業務侵占罪之法定刑罰金部分，
    自應適用行為時之法律即修正前刑法第33條第5 款規定決定
    其罰金部分之法定刑）。其中偽造署名為偽造私文書之部分
    行為，偽造私文書而後行使，偽造之低度行為應為行使之高
    度行為所吸收，均不另論罪。被告先後多次業務侵占犯行，
    時間緊接，所犯罪名構成要件相同，顯係基於概括之犯意為
    之，為連續犯，應依修正前刑法第56條之規定論以一罪，並
    依法加重其刑（被告行為後，94年2 月2 日修正公佈之刑法
    ，業於95年7 月1日 施行，被告行為後業已刪除刑法第56條
    連續犯之規定，被告所犯數次業務侵占犯行，即應論以數罪
    分論併罰，此刪除雖非犯罪構成要件之變更，但顯已影響行
    為人刑罰之法律效果，自屬法律有變更，依新法第2 條第1
    項規定，比較新、舊法結果，仍應適用較有利於被告之行為
    時法律即修正前刑法第56條論以連續犯）。又其所犯行使偽
    造私文書與業務侵占2 罪間，有方法、結果之牽連關係，應
    依修正前刑法第55條後段之規定，從一重之業務侵占罪處斷
    ）修正前刑法第55條關於牽連犯之規定為：「... 犯一罪而
    其方法或結果之行為犯他罪名者，從一重處斷」；而修正後
    之刑法，已刪除牽連犯之規定，則修正後刑法之規定，所犯
    各罪即應依數罪併罰之規定分論併罰。因之比較新舊法規定
    之結果，應以修正前之規定較有利於被告）。爰審酌被告前
    有業務侵占前科，詎仍不知悔改，再次利用在工作上接觸貨
    款之機會，侵占客戶所交予之款項，並偽造客戶之產品服務
    卡以掩飾侵占犯行，足生損害於被冒用人張郁情及大家實業
    有限公司對於帳務管理之正確性，犯罪所生危害非輕，惟念
    及被告事後已將侵占款項全數清償，有大家實業有限公司出
    具之陳報狀1 份在卷可佐，犯後態度良好，尚具悔意等一切
    情狀，量處如主文所示之刑，以示懲儆。被告所偽造之如附
    表二所示文書上各被冒用人之署名，應依刑法第219 條之規
    定宣告沒收之。至該產品服務保證卡已由被告交由大家實業
    有限公司存查，為大家實業有限公司所有，爰不予宣告沒收
    。
據上論斷，應依刑事訴訟法第273 條之1 第1 項、第284 條之1
、第299 條第1 項前段，刑法第2 條第1 項前段、（修正前）第
56條、第336 條第2 項、第216 條、第210 條、第219 條、（修
正前）第55條，刑法施行法第1 條之1 ，判決如主文。
本案經檢察官呂建興到庭執行職務。
中　　華　　民　　國　　96　　年　　7 　　月　　9 　　日
                  鳳山刑事第一庭      法　官  林芳華
以上正本證明與原本無異。
如不服本判決，應於判決送達後10日內，向本院提出上訴狀。
中　　華　　民　　國　　96　　年　　7 　　月　　9 　　日
                                      書記官  黃靖媛
附錄本案論罪科刑法條
刑法第336條第2項
對於業務上所持有之物，犯前條第 1 項之罪者，處 6 月以上
5 年以下有期徒刑，得併科 3 千元以下罰金。
刑法第216條
行使第 210 條至第 215 條之文書者，依偽造、變造文書或登載
不實事項或使登載不實事項之規定處斷。
刑法第210條
偽造、變造私文書，足以生損害於公眾或他人者，處 5 年以下有
期徒刑。
附表一
┌──┬─────┬───┬───┬──────┬─────┐
│編號│產品服務保│客戶  │繳款人│侵占日期    │侵占金額（│
│    │證卡編號  │      │      │            │新臺幣）  │
├──┼─────┼───┼───┼──────┼─────┤
│1   │935181    │蔡曉萍│蔡曉萍│94年2 月4日 │2,000 元  │
├──┼─────┼───┼───┼──────┼─────┤
│2   │3998      │吳金海│張郁情│94年6 月4 日│15,500 元 │
├──┼─────┼───┼───┼──────┼─────┤
│3   │934823    │夏鳳娟│夏鳳娟│94年1 月29日│3,000 元  │
├──┼─────┼───┼───┼──────┼─────┤
│4   │934821    │李秀莉│李秀莉│94年1 月29日│3,500元   │
├──┼─────┼───┼───┼──────┼─────┤
│5   │935022    │詹碧珍│詹碧珍│94年1 月20日│3,000 元  │
└──┴─────┴───┴───┴──────┴─────┘
附表二
┌──┬────┬───┬───┬────┬────────┐
│編號│產品服務│被冒名│偽造時│偽造之文│偽造之署名      │
│    │保證卡編│者    │間    │書      │                │
│    │號      │      │      │        │                │
├──┼────┼───┼───┼────┼────────┤
│1   │3999    │張郁情│94年6 │產品服務│客戶簽名欄「張郁│
│    │        │      │月4日 │保證卡  │情」署名1 枚。  │
├──┼────┼───┼───┼────┼────────┤
│    │        │      │      │        │                │
│    │        │      │      │        │                │
└──┴────┴───┴───┴────┴────────┘
